臺灣南投地方法院刑事判決
111年度審易字第90號
公  訴  人  臺灣南投地方檢察署檢察官 
被      告  吳壽珀


上列被告因詐欺案件，經檢察官提起公訴（110年度偵字第4670
號），本院判決如下：
    主    文
吳壽珀幫助犯一般洗錢罪，處有期徒刑參月，併科罰金新臺幣伍
萬元，罰金如易服勞役，以新臺幣壹仟元折算壹日。
    犯罪事實
一、吳壽珀依其知識程度與社會生活經驗，可知個人在金融機構
    帳戶之存摺、金融卡等帳戶資料，係供自己使用之重要理財
    工具，關係個人身分、財產之表徵，且可預見金融卡及其密
    碼資料如交付告知予他人使用，而未加以闡明正常用途，極
    易被利用為與詐欺有關之犯罪工具，亦可預見將金融機構帳
    戶提供他人使用，可能遭利用為收取、提領詐欺犯罪贓款之
    犯罪工具，並持以掩飾、隱匿詐欺犯罪所得之來源。竟仍不
    顧他人可能遭受財產上損害之危險，而基於縱若其金融機構
    之帳戶資料被利用作為詐欺取財、洗錢之用，亦不違背其本
    意之幫助詐欺取財及幫助一般洗錢之不確定故意，於民國11
    0年5月13日前之某時點，在不詳地點，將其個人申辦之中華
    郵政00000000000000號帳戶(下稱郵局帳戶)之存摺、金融卡
    （含密碼），交付某姓名年籍不詳之人。嗣該姓名年籍不詳
    之人與詐騙成員取得上開帳戶之金融卡後，即共同基於意圖
    為自己不法所有之犯意聯絡，於110年5月12日16時許，撥打
    電話給許淑貞佯稱「係親友急需用錢」云云，致許淑貞因此
    陷於錯誤，於110年5月13日13時42分及14時30分許，分別匯
    款新臺幣（下同）5萬元及10萬元至吳壽珀上述帳戶內，並
    旋為該詐騙成員提領一空，因而造成資金追查斷點，使國家
    無法追查該詐欺集團。嗣許淑貞察覺被騙，報警循線查獲。
二、案經許淑貞訴由南投縣政府警察局竹山分局報告臺灣南投地
    方檢察署檢察官偵查起訴。
    理    由
壹、證據能力：
　一、按被告以外之人於審判外之言詞或書面陳述，除法律有規
      定者外，不得作為證據；被告以外之人於審判外之陳述，
      雖不符同法第159條之1至第159條之4之規定，而經當事人
      於審判程序同意作為證據，法院審酌該言詞陳述或書面陳
      述作成時之情況，認為適當者，亦得為證據。刑事訴訟法
      第159條第1項、第159條之5第1項分別定有明文。本判決
      以下所引用被告以外之人於審判外之陳述，經被告吳壽珀
      於本院準備程序時同意作為證據（見本院卷第98頁），本
      院審酌該等證據之取得過程並無瑕疵，以之作為證據係屬
      適當，認均有證據能力。
　二、本件非供述證據部分，與本案均有關連性，亦無證據證明
      係實施刑事訴訟程序之公務員以不法方式所取得，依刑事
      訴訟法第158條之4反面解釋，當有證據能力；本院亦已於
      審理時依法踐行調查證據程序，自得為本院判斷之依據。
貳、認定犯罪事實所憑證據及理由：
　一、訊據被告吳壽珀否認有何幫助詐欺及幫助洗錢之犯行，辯
      稱：我在網路上要貸款，對方要我把金融卡寄給他，他要
      看看有無積欠銀行債務，他說之後會把金融卡還給我，後
      來我的LINE就被他封鎖了，我的LINE對話畫面也已經刪除
      了，我的金融卡及存簿帳號也遭詐騙集團騙走，我交卡片
      的時候沒有想那麼多，只是想貸款處理債務等語(見偵卷
      第22、29頁、本院卷第98頁)。經查：
　　㈠上開郵局帳戶係被告所申辦使用之事實，業據被告於偵查
      及本院審理時供承不諱(見偵卷第20至24、29頁，本院卷
      第27至29、98、124至125頁)，並有中華郵政股份有限公
      司110年7月15日函附客戶基本資料及客戶歷史交易清單(
      見警卷第24至26頁)、111年10月12日儲字第1110937965號
      函附客戶歷史交易清單(見本院卷第115至119頁)等資料在
      卷可稽。又許淑貞因遭詐騙成員以前述方式誆騙而陷於錯
      誤，於110年5月13日13時42分及14時30分許，分別匯款5
      萬元及10萬元至吳壽珀上述郵局帳戶內，旋遭提領一空等
      情，亦據證人即告訴人許淑貞於警詢時證述明確（見警卷
      第1至3頁)，且有新北市政府警察局板橋分局110年6月11
      日函暨檢附新北市政府警察局板橋分局板橋派出所陳報單
      、受理各類案件紀錄表、受(處)理案件證明單、受理詐騙
      帳戶通報警示簡便格式表、金融機構聯防機制通報單、內
      政部警政署反詐騙諮詢專線紀錄表、匯款單、富邦銀行存
      摺封面暨內頁明細、通訊軟體對話內容截圖8張(見警卷第
      4至22頁)、調解委員報告書、本院調解成立筆錄（見本院
      卷第49至54頁）、刑事陳報狀(見本院卷第89至91頁) 等
      可資為證。是以，被告所申設之上開郵局帳戶確遭不詳之
      人使用作為收取詐騙告訴人許淑貞所得款項之工具，並藉
      此掩飾或隱匿實施詐欺犯罪所得財物之去向及所在，而產
      生遮斷資金流動軌跡以逃避國家追訴、處罰效果之事實，
      堪以認定。
　　㈡被告雖以前詞置辯，惟查：
    1.關於本案郵局帳戶金融卡脫離被告持有之時點及原因為何
      ？雖經被告於警詢中陳稱：「(問：你所申辦之中華郵政
      股份有限公司存款薄及金融卡現置放於何處？)中華郵政
      股份有限公司存款薄在我身上，金融卡我是於109年5月左
      右，在竹山鎮7-11超商（大智門市）以店到店寄給他人。
      」等語(見偵卷第21頁)，惟細觀本院調閱該帳戶109年間
      歷史交易清單內容可知，本案郵局帳戶曾於109年12月26
      日申請核發晶片卡、於110年1月14日扣繳富邦人壽費用3,
      392元、於110年2月9日至同年月13日更有款項匯入與提領
      紀錄、更於110年5月8日再次核發晶片卡(見本院卷第119
      頁)，此皆在被告所稱交付本案郵局帳戶金融卡與他人之
      時點(109年5月)後，依現今金融機構作業慣例，核發金融
      卡皆需本人親自臨櫃辦理，被告自稱已於109年5月將金融
      卡交付他人，如被告又於109年12月26日及110年5月8日申
      請核發卡片，舊卡片將遭註銷作廢，詐騙成員即不可能持
      已作廢之舊金融卡遂行提領贓款犯行，堪認被告將本案郵
      局帳戶金融卡交付他人之時點，顯非被告所自陳之109年5
      月間，被告所陳交付金融卡與他人之時點，與卷內事證所
      顯示之客觀事實已有扞格。
    2.被告辯稱因欲辦理貸款而將本案郵局帳戶金融卡以店到店
      方式寄給他人，惟始終未能提供寄送單據或貸款過程之相
      關對話紀錄以實其說，所辯實難遽採。況且金融卡並無查
      詢持卡人是否積欠銀行債務之功能，此乃吾人一般生活經
      驗可明確洞悉之事實，被告辯稱因欲辦理貸款而交付金融
      卡供他人確認債務現況，亦無可採。
    3.綜上，被告對於交付金融卡與他人之時點、原因究係為何
      ，所述不僅與客觀事實不符，且無證據可佐，本院不予採
      信。
　　㈢被告本案行為時已32歲，於本院審理中自陳學歷為高中資
      訊科，曾從事油漆工作，也有做茶，之前在工業區上班，
      做了一、兩年等語(見本院卷第126頁)，堪認依其知識程
      度與社會生活經驗，可預見如將個人金融帳戶金融卡及密
      碼交付告知予他人使用，極易被利用為與詐欺有關之犯罪
      工具，亦可預見將金融機構帳戶提供他人使用，可能遭利
      用為收取、提領詐欺犯罪贓款之犯罪工具，並持以掩飾、
      隱匿詐欺犯罪所得之來源。被告既有此認知，猶仍不顧他
      人可能遭受財產上損害之危險，而任意將金融機構帳戶提
      供他人使用，足認其主觀上有縱其金融機構之帳戶資料被
      利用作為詐欺取財、洗錢之用，亦不違背其本意之幫助犯
      意甚明。
　二、綜上所述，本案事證已臻明確，被告所辯均無可採，其犯
      行堪以認定，應依法論科。
參、論罪科刑：
　一、刑法上之幫助犯，係對於犯罪與正犯有共同之認識，而以
      幫助之意思，對於正犯資以助力，而未參與實施犯罪之行
      為者而言（最高法院88年度台上字第1270號判決意旨參照
      ）。是以，如未參與實施犯罪構成要件之行為，且係出於
      幫助之意思提供助力，即屬幫助犯，而非共同正犯。查被
      告提供上開郵局帳戶存摺、金融卡及密碼予詐欺者，供詐
      欺者使用該帳戶收受詐欺取財款項，而遂行詐欺取財之犯
      行，顯係以幫助他人犯罪之意思，參與詐欺取財構成要件
      以外之行為，而屬幫助詐欺取財行為。
　二、提供金融帳戶金融卡及密碼供他人使用，嗣後被害人雖匯
      入款項，然此時之金流仍屬透明易查，在形式上無從合法
      化其所得來源，未造成金流斷點，尚不能達到掩飾或隱匿
      特定犯罪所得之來源、去向及所在之作用，須待款項遭提
      領後，始產生掩飾、隱匿之結果。故而，行為人提供金融
      帳戶金融卡及密碼，若無參與後續之提款行為，即非洗錢
      防制法第2條第2款所指洗錢行為，無從成立一般洗錢罪之
      直接正犯。惟金融帳戶乃個人理財工具，依一般人之社會
      通念，若將金融機構帳戶資料交由不相識之人使用，則提
      供金融帳戶者主觀上如認識該帳戶可能作為對方收受、提
      領特定犯罪所得使用，對方提領後會產生遮斷金流以逃避
      國家追訴、處罰之效果，仍基於幫助之犯意，而提供該帳
      戶之金融卡及密碼，以利洗錢實行，仍可成立一般洗錢罪
      之幫助犯。查：
　　㈠詐欺者所為已該當刑法第339條第1項之詐欺取財罪，屬洗
      錢防制法第3條第2款之特定犯罪。詐欺者利用上開郵局帳
      戶供告訴人匯款，並由詐欺者將告訴人所匯入款項提領一
      空，所為已切斷與詐欺取財犯罪間之聯結，而形成金流斷
      點，讓檢警無從或難以追查該詐欺取財犯罪所得去向及所
      在，事實上產生隱匿詐欺取財不法所得之效果，核與洗錢
      防制法第2條第2款規定洗錢行為之要件相合。
　　㈡被告於提供前揭郵局帳戶之存摺、金融卡及密碼予真實姓
      名年籍不詳之成年人後，並無參與後續提款行為，揆諸上
      開說明，即非洗錢防制法第2條第2款所指洗錢行為，無從
      成立一般洗錢既遂罪之直接正犯。惟被告主觀上可預見將
      金融帳戶之金融卡及密碼交予他人，該帳戶可能遭該他人
      用於收受、提領或轉匯詐欺犯罪所得之用，並因而產生遮
      斷金流致使檢警難以追查之效果，仍基於幫助之犯意，提
      供前述帳戶以利一般洗錢犯罪實行，業經認定如前，依上
      開說明，應成立幫助一般洗錢罪。
　三、公訴意旨固漏未論及被告所為亦犯刑法第30條第1項前段
      、洗錢防制法第14條第1項之幫助一般洗錢罪，然起訴書
      犯罪事實欄已敘及此部分犯罪事實，且此部分與已起訴且
      經本院認定有罪部分具有想像競合犯之裁判上一罪關係，
      本院復已於審理期日當庭諭知此罪名（見本院卷第123頁
      ），顯無礙於被告訴訟防禦權之行使，本院自應併予審理
      。
　四、核被告所為，係犯刑法第30條第1項前段、第339條第1項
      之幫助詐欺取財罪及刑法第30條第1項前段、洗錢防制法
      第14條第1項之幫助一般洗錢罪。被告以一提供帳戶存摺
      、金融卡及密碼之行為，幫助詐欺告訴人財物既遂及幫助
      從事一般洗錢既遂行為，係以一行為而觸犯數罪名，為想
      像競合犯，應依刑法第55條前段規定，從一情節較重之幫
      助一般洗錢罪處斷。又被告係幫助犯，審酌其幫助詐欺取
      財、幫助一般洗錢行為並非直接破壞被害人之財產法益，
      且其犯罪情節較詐欺取財、一般洗錢犯行之正犯輕微，爰
      就幫助一般洗錢罪依刑法第30條第2項規定按正犯之刑減
      輕之。
　五、本院審酌：被告並無前科，品行尚佳，本案提供上開郵局
      帳戶予詐欺成員不法使用，非但助長社會詐欺財產犯罪之
      風氣，致使無辜民眾受騙而受有財產上損害，亦擾亂金融
      交易往來秩序，危害社會正常交易安全，並使詐欺成員得
      以掩飾、隱匿該等詐欺所得之來源、去向，增加檢警機關
      追查之困難，所為自應非難，兼衡告訴人受騙匯入被告郵
      局帳戶之款項數額，被告雖與告訴人調解成立，惟第一期
      款項即未依約給付之犯後態度，暨其於本院審理時所自陳
      高中畢業之智識程度、曾從事油漆工作，也有做茶，之前
      在工業區上班、家庭經濟狀況勉強（見本院卷第126頁）
      和其品行等一切量刑事項，量處如主文所示之刑，並就罰
      金刑部分諭知如易服勞役之折算標準。
肆、沒收：
　  按犯第14條之罪，其所移轉、變更、掩飾、隱匿、收受、取
    得、持有、使用之財物或財產上利益，沒收之；犯第15條之
    罪，其所收受、持有、使用之財物或財產上利益，亦同，為
    洗錢防制法第18條第1項明文。又犯罪所得，屬於犯罪行為
    人者，沒收之。但有特別規定者，依其規定；前項之沒收，
    於全部或一部不能沒收或不宜執行沒收時，追徵其價額，刑
    法第38條之1第1項、第3項亦有明定。然因犯罪所得之物，
    以實際所得者為限，苟無所得或尚未取得者，自無從為沒收
    追繳之諭知。查卷存事證，本案告訴人所匯入款項均係由詐
    欺集團成員所提領，非由被告領取，且亦無證據證明被告因
    提供上開帳戶金融卡及密碼，已現實取得何等對價。是依前
    揭說明，尚無從認定被告因本案幫助犯行而有實際犯罪所得
    ，自無犯罪所得應予宣告沒收之問題，附此敘明。
據上論斷，應依刑事訴訟法第299條第1項判決如主文。
本案經檢察官王元隆提起公訴，檢察官王晴玲到庭執行職務。
中　　華　　民　　國　　111 　年　　12　　月　　20　　日
　　　　　　　　  刑事第五庭  審判長法　官　 張國隆
　　　　　　　　　                  法　官   羅子俞
 　　　　　　　　　　　　　　　　   法　官   施俊榮
以上正本與原本無異。
如不服本判決應於收受送達後20日內向本院提出上訴書狀，並應
敘述具體理由；其未敘述上訴理由者，應於上訴期間屆滿後20日
內向本院補提理由書（均須按他造當事人之人數附繕本）「切勿
逕送上級法院」。
告訴人或被害人如對於本判決不服者，應具備理由請求檢察官上
訴，其上訴期間之計算係以檢察官收受判決正本之日期為準。
　　　　　　　　　　　　　　　　    書記官　  黃馨儀
中　　華　　民　　國　　111 　年　　12　　月　　20　　日
附錄本案論罪科刑法條：
刑法第30條第1項、第339條第1項、洗錢防制法第14條第1項
中華民國刑法第30條
（幫助犯及其處罰）
幫助他人實行犯罪行為者，為幫助犯。雖他人不知幫助之情者，
亦同。
幫助犯之處罰，得按正犯之刑減輕之。

中華民國刑法第339條
（普通詐欺罪）
意圖為自己或第三人不法之所有，以詐術使人將本人或第三人之
物交付者，處5年以下有期徒刑、拘役或科或併科50萬元以下罰
金。
以前項方法得財產上不法之利益或使第三人得之者，亦同。
前二項之未遂犯罰之。

洗錢防制法第14條
有第二條各款所列洗錢行為者，處7年以下有期徒刑，併科新臺
幣5百萬元以下罰金。
前項之未遂犯罰之。
前二項情形，不得科以超過其特定犯罪所定最重本刑之刑。